【裁判字號】    99,交上易,43
【裁判日期】    990504
【裁判案由】    過失致死
【裁判全文】
臺灣高等法院刑事判決                99年度交上易字第43號
上  訴  人
即  被  告  甲○○
選任辯護人  歐斐文律師
上列上訴人即被告因過失致死案件，不服臺灣新竹地方法院98年
度審交易字第62號，中華民國98年12月18日第一審判決（起訴案
號：臺灣新竹地方法院檢察署98年度偵字第2635號），提起上訴
，本院判決如下：
    主  文
原判決撤銷。
甲○○無罪。
    理  由
一、公訴意旨略以：被告甲○○於民國97年10月19日14時許，駕
    駛車號0900－DF號自用小客車，沿新竹縣117 縣道由東往西
    方向行駛，行經新竹縣新豐鄉福興村77號前時，明知行經設
    有「慢」字標示之無號誌路口時，應減速慢行、注意車前狀
    況，並隨時採取必要之安全措施，而依當時情形，又無不能
    注意之情形，竟疏於注意及此，未減速慢行並注意車前狀況
    ，適李得全酒後（血液酒精濃度為138mg/dL，換算呼氣酒精
    濃度為0.69mg/L）騎乘車號HPJ－562號普通重型機車沿新竹
    縣新豐鄉○○○○○道同由東往西方向行經上開地點時，亦
    疏未注意左車方應暫停讓右方車先行而發生擦撞，李得全人
    車倒地後，受有頭部鈍力損傷等傷害，送醫後於同年月22日
    6 時許不治死亡。因認被告所為涉犯刑法第276 條第1 項之
    過失致死罪嫌云云。
二、公訴意旨認被告涉犯刑法第276 條第1 項之過失致死罪嫌，
    無非係以：1.被告甲○○於警詢及偵查中之供述；2.道路交
    通事故現場圖、道路交通事故調查報告表(一)、(二)、新竹縣警
    察局道路交通事故當事人登記聯單、現場照片15張、新竹縣
    警察局鑑識科現場勘察報告；3.長庚紀念醫院林口分院診斷
    證明書、臺灣新竹地方法院檢察署勘驗筆錄、相驗屍體證明
    書，為其主要論據。
三、按犯罪事實應依證據認定之，無證據不得認定犯罪事實，又
    不能證明被告犯罪者，應諭知無罪之判決，刑事訴訟法第15
    4 條第2 項、第301 條第1 項分別定有明文。且認定犯罪事
    實所憑之證據，雖不以直接證據為限，間接證據亦包括在內
    ，然無論直接或間接證據，其為訴訟上之證明，須於通常一
    般之人均不致於有所懷疑，而得確信其為真實之程度者，始
    得據之為有罪之認定，倘其證明尚未達到此一程度，而有合
    理性懷疑之存在時，即無從為有罪之認定，此有最高法院76
    年度台上字第4986號判例意旨可資參照。又認定不利於被告
    之事實，須依積極證據，苟積極證據不足為不利於被告事實
    之認定時，即應為有利於被告之認定，更不必有何有利之證
    據（最高法院30年度上字第816 號判例參照）。
四、訊據被告甲○○固坦承於上揭時地，駕車與李得全騎乘車號
    HPJ－562號普通重型機車擦撞發生交通事故，惟堅決否認有
    何過失致死犯行，辯稱：伊駕駛車號0900－DF號自用小客車
    是遭李得全騎乘機車自左後方追撞，不是伊開車撞到李得全
    機車，且係突然被追撞，來不及反應等語。經查：
  (一)按被告以外之人於審判外之言詞或書面陳述，除法律有規定
    者外，不得作為證據；被告以外之人於偵查中向檢察官所為
    之陳述，除顯有不可信之情況者外，得為證據；被告以外之
    人於偵查中向檢察官所為之陳述，除顯有不可信之情況者外
    ，得為證據；當事人、代理人或辯護人於法院調查證據時，
    知有第159 條第1 項不得為證據之情形，而未於言詞辯論終
    結前聲明異議者，視為有前項之同意。刑事訴訟法第159 條
    第1 項、第159 條之1 第2 項、第159 條之5 定有明文。查
    被告、辯護人於本院準備程序中，就檢察官所提作為本案證
    據之臺灣新竹地方法院檢察署檢察官勘驗筆錄、相驗筆錄、
    相驗屍體證明書、驗斷書、道路交通事故調查報告暨現場圖
    等證據之證據能力迄本院言詞辯論終結前，均未聲明異議，
    且本院審酌檢察官所提上開證據均非公務員違法取得之證據
    ，並無證據力明顯過低之情形，復經本院於審判期日就上開
    證據進行調查、辯論，依法自得作為本案證據。至檢察官所
    舉作為證據之勘驗照片、事故現場相關照片等證據，係以機
    械之方式所留存之影像，並非依憑人之記憶再加以轉述而得
    ，非屬供述證據，殊無「傳聞證據排除法則」之適用，且無
    其他法定應排除之事由存在，與本案被告所涉犯行亦有自然
    之關連性，亦有證據能力，合先敘明。
  (二)本件原審判決認被告所為犯刑法第276 條第1 項之過失致死
    罪，係以被告駕駛該車行經上開路段，明知行經設有「慢」
    字標示之無號誌路口時，應減速慢行、注意車前狀況，並隨
    時採取必要之安全措施，而依當時狀況亦無不能注意之情事
    ，竟疏於注意及此，未減速慢行及未注意車前狀況，致與適
    酒後騎乘機車刑至該處，亦疏未注意左方車應暫停讓右方車
    先行之李得全發生擦撞，李得全人車因而倒地，受有頭部鈍
    力損傷等傷害，送醫後不治死亡乙節，有下列證據可資認定
    ：(1)被告甲○○於警局詢問時、檢察官偵查中之供述，及原
    審準備程序、簡式審判程序訊問時之自白。(2)道路交通事故
    現場圖、道路交通事故調查報告表(一)、(二)、新竹縣警察局道
    路交通事故當事人登記聯單各1 份、現場照片15幀、新竹縣
    政府警察局鑑識課現場勘察報告1 份在卷可查。(3)長庚紀念
    醫院林口分院診斷證明書、臺灣新竹地方法院檢察署勘驗筆
    錄、相驗屍體證明書各1 份附卷可查。(4)臺灣省竹苗區車輛
    行車事故鑑定委員會97年12月17日鑑定意見書、臺灣省車輛
    行車事故覆議鑑定委員會98年2 月16日覆議字第0986200510
    號函各1 份附卷可證。惟查：(一)按刑事案件之處理，視案件
    之輕微或重大，或視被告對於起訴事實有無爭執，而異其審
    理之訴訟程序或簡化證據之調查，一方面可合理分配司法資
    源的利用，且可減輕法院審理案件之負擔，以達訴訟經濟之
    要求；另一方面亦可使訴訟儘速終結，讓被告免於訟累，是
    以刑事訴訟法第273 條之1 第1 項明定，除被告所犯為死刑
    、無期徒刑、最輕本刑為三年以上有期徒刑之罪或高等法院
    管轄第一審案件者外，於同法第273 條第1 項程序進行中，
    被告先就被訴事實為「有罪之陳述」時，審判長得告知被告
    簡式審判程序之旨，並聽取當事人、代理人、辯護人及輔佐
    人之意見後，裁定進行簡式審判程序。而簡式審判程序之證
    據調查不受同法第159 條第1 項、第161 條之2 、第161 條
    之3 、第163 條之1 及第164 條至第170 條規定之限制，惟
    此之所謂「有罪之陳述」，解釋上不僅包括對全部構成要件
    之承認，且須承認無何阻卻違法或阻卻責任事由存在，始足
    當之，倘遇有前述阻卻犯罪事由之抗辯，自難認係「有罪之
    陳述」，法院仍應適用通常審判程序進行審理，而被告為有
    罪之陳述為審判筆錄應記載之事項，自不宜空泛記載「被告
    為有罪之陳述」，必須相當程度具體記載被告陳述之內容。
    至於被告之陳述是否合於簡式審判程序所謂之有罪陳述，倘
    有疑義，法院即應為必要之闡明（最高法院97年度台上字第
    210 號判決意旨參照）。查依原判決：「貳、認定犯罪事實
    所根據的證據及理由：一、被告甲○○於警局詢問時、檢察
    官偵查中之供述，及本院準備程序、簡式審判程序訊問時之
    自白。....」（原判決第2 頁第1 至3 行），可知原判決係
    以被告就被訴事實為有罪陳述之情狀下，為簡式審判程序判
    決。但查，被告於本件車禍發生後，於警詢供稱：「（肇事
    前你從哪裡出發？欲往何處？去做什麼？當時行駛車道為何
    ？行車速度多少？車上裝載何物？總重多少？請詳述肇事情
    形？）當時我駕駛自小客車車號0900－DF號（警詢筆錄誤載
    為DF－0900號）自用小客車要往西濱公路方向行駛，回親戚
    家，當時我形車速度大約30至40公里，無裝載貨物，只有我
    太太一名乘客，我當時直行行駛，行經新竹縣新豐鄉福興村
    8 鄰77號前（警詢筆錄誤載為9 鄰84號前）路口時，左側車
    門被李得全（警詢筆錄誤載為李德全）騎乘重機車HPJ－562
    號撞到，於是我就下車查看。」「（發現危險狀況時距離對
    方多遠？）我當時沒有發現他從哪裡騎出來。」「（你車損
    情形如何？第一次撞擊部位為何？撞擊後有無移動現場？）
    車門凹陷，....。」「（肇事前你在車上作何事情？發現危
    險狀況時，你採取何種反應措施？既已採取反應措施，為何
    仍發生事故？）我聽到撞到的聲音後我就煞車並下車。」等
    語（相驗卷第14至15頁）；於檢察官勘驗時供稱：「（這件
    車禍如何發生？）我在開車聽到碰一聲才知道。」「（當時
    你的行車方向？）當時我往西，我不是當地人，我就那條路
    直行，地名我不知道。」「（你車子哪裡被撞？）駕駛座側
    邊。」「（機車與你碰撞後，還有再行駛？）沒有騎，就直
    接倒」「（是否認為自己有過失）人也過世了，在道義上我
    也不希望發生這種事，在開車上，我感覺我是被他撞，而不
    是我去撞他。」等語（相驗卷第33頁背面）；繼於檢察官第
    一次偵訊時供稱：「（你認為沒有過失？）我確定是他從後
    方撞上來，擦撞痕跡也都在，在鑑定意見報告都沒提到擦撞
    痕跡，沒有依照擦撞痕跡來判斷。」等語（相驗卷第69頁）
    ；又於檢察官第二次偵訊時供稱：「（當時沒有看到左側有
    來車嗎？）我是到路口才從我後視鏡看到他從我左後方過來
    ，然後就聽到碰撞聲了。」等語（相驗卷第79頁）；復於原
    審98年9 月23日準備程序時供稱：「（對於檢察官起訴之犯
    罪事實是否認罪？《提示並告以要旨》我認罪。但是我認為
    我不是主要過失，而且我本身速度不會很快，被害人從左後
    方過來，我真的沒有看到。」等語，再於原審98年11月26日
    準備程序時供稱：「（對於檢察官起訴之犯罪事實是否認罪
    ？《提示並告以要旨》）認罪。我有帶12萬元來，這個月老
    闆叫我不要做了，這個月我就沒有工作了，剩下的10萬元，
    希望對方接受12萬就好。我已經借不到錢。我考慮很久了，
    我都有去借錢，這個月我就沒有工作，老闆也不借我錢。」
    等語（原審卷第29頁背面、第40頁背面），繼於原審改依簡
    式審判程序審理供稱：「（當天下午2 點駕駛0900－DF的自
    小客車要去哪裡？）那天是假日帶我太太回娘家，在新竹縣
    新豐鄉。」「（當天行經新竹縣117 線道到福興村77號前，
    有與李得全發生車禍？）是的。」「（他是在你前方？）不
    是，在我後方。」「（你的車子哪個地方撞到他？）是他碰
    到我的車左後方。」「（發生碰撞之後，你如何處理？）我
    停下來下車查看，之後就打電話報警，....。」等語（原審
    卷第43頁正、背面）。再者，觀之被告於偵查中所提出「刑
    事說明狀」之內容亦載明，被告駕駛車號0900－DF號自用小
    客車，沿新竹縣鄉117 號主線道東向西行駛，車速約40公里
    ，於97年10月19日14時許途經圓山子外環道岔路口，並甫過
    該路口時，適有有被害人李得全明知服用酒類不能安全駕駛
    動力交通工具，竟仍騎乘車號HPJ－562號普通重型機車，致
    由外環道匯入主線道時，未能恪遵交通規則，非但未讓直行
    車先行，反而冒然加速左轉並撞擊被告之小客車左後部位而
    肇事，被告猝不及防，應無過失等語（相驗卷第71頁）。綜
    核被告自警詢迄於偵審中歷次供述，被告並無對本件全部構
    成要件承認，僅陳述李得全騎乘機車撞上行駛中被告所駕駛
    小客車，並說明自己小客車為李得全騎乘機車自左後方撞擊
    過程，及其下車察看後所得知之情形而為陳述，並未涉及有
    罪陳述，故縱認本件被告受詢問時未能充分了解問題，而未
    及申辯，致其陳述是否合於簡式審判程序所謂之有罪陳述，
    倘有疑義，法院應為必要之闡明。揆諸上開判決意旨，原審
    對被告行簡式判決，其程序是否適法，即非無商榷之餘地。
  (三)被告駕駛車號0900－DF號自用小客車，沿新竹縣117 縣道由
    東往西方向行駛，於前述時間行經新竹縣新豐鄉福興村77號
    前，適被害人李得全酒後騎乘車號HPJ－562號重型機車沿新
    竹縣新豐鄉○○○○○道同由東往西方向行經上開地點，兩
    車發生擦撞，被害人李得全人車倒地滑行後，受有頭部鈍力
    損傷等傷害，送醫後不治死亡等情，除據被告坦承外，並有
    道路交通事故現場圖、道路交通事故調查報告表(一)、(二)、新
    竹縣警察局道路交通事故當事人登記聯單各1 份、現場照片
    15幀、新竹縣政府警察局鑑識課現場勘察報告1 份、長庚紀
    念醫院林口分院診斷證明書、臺灣新竹地方法院檢察署勘驗
    筆錄、相驗屍體證明書在卷可按，堪認屬實。
  (四)依警製道路交通事故現場圖及現場照片觀之，可知李得全所
    騎乘機車之刮地痕起始於交岔路口黃色網狀區○○○○○路
    網狀區西向邊線4.4 公尺、距李得全所騎乘機車後輪距交岔
    網狀區邊線3.3 公尺，刮地痕共7.7 公尺，參以被告於檢察
    官前往現場勘驗時供稱：機車其駕駛小客車擦撞後就直接倒
    下，沒有再行駛等語（按雖無再往前行駛但倒地後有滑行，
    此由警製道路交通現場圖載有7.7 公尺刮地痕可知）；復參
    以，現場並無兩車煞車痕，足認本件兩車撞擊點應在新豐鄉
    ○○○○○道匯入新竹縣新豐鄉○○○ 縣道之交岔路口黃色網
    狀區內機車刮地痕起始處，而當時車號0900－DF號自用小客
    車係行駛在新竹縣117 縣道由東往西直行，車號HPJ－562號
    普通重型機車係由新豐鄉○○○○○道向西行駛匯入新竹縣
    117 縣道無疑。另審之，車號HPJ－562號普通重型機車除該
    車右側車身多處有刮地痕跡外，其餘機車車頭及車身並未發
    現撞擊痕跡，亦據新竹縣政府警察局鑑識課巡官陳伯耕、竹
    北分局偵查隊偵查左邱盛德勘查明確，並有上揭機車照面存
    卷足佐（相驗卷第49頁）。復依新竹縣政府警察局鑑識課所
    採集兩車車身上擦撞痕跡及量測之勘察分析研判，編號L－3
    （即車號0900－DF號自用小客車）左後車門把上之擦抹痕跡
    距地面高度約為91公分，與車號HPJ－562號普通重型機車右
    把手編號B－4之刮擦痕跡高度相近（經警測量距離地面高度
    約90公分），不排除L－3痕跡係因車號0900－DF號自用小客
    車左後車門與車號HPJ－562號普通重型機車右把手碰撞而造
    成（機車右手把與小客車左後車門門把處有摩擦痕跡），有
    勘察照片及分析研判報告在卷可佐（相字卷第48頁背面、第
    49頁背面、第50頁、第51頁背面）等情，足認本件車禍並非
    車號HPJ─562號普通重型機車車頭追撞小客車左後側，而係
    兩車前述部位擦撞後，李得全所騎乘車號0900－DF號自用小
    客車滑向新竹縣117 縣道對向車道倒地，頭部靠近並朝向車
    道雙黃線，有道路交通事故現場圖、現場照片足憑（相驗卷
    第9 、21、22頁）。綜上，可知兩車擦撞後，車號HPJ－562
    號普通重型機車倒地因擦撞力遭移往新竹縣117 線道對向車
    道路中心而留下刮地痕，被害人李得全則彈往對向車道靠近
    路中心雙黃線附近落地等情，亦堪認定。
  (五)本件公訴人以被告行經交岔路口時未減速慢行，注意車前狀
    況，並隨時採取必要安全措施，而認被告就本件車禍發生有
    過失。然而，汽車駕駛人依規定遵守交通規則行車時，得信
    賴其他汽車駕駛人亦能遵守交通規則，故關於他人違規行為
    所導致之危險，僅就可預見，且有充足時間可採取適當之措
    施以避免結果之發生時，負其責任，對於他人突發不可知之
    違規行為並無防止之義務。又刑法上之過失犯，以行為人對
    於犯罪結果之發生按其情節應注意，並能注意，而不注意者
    ，始克相當，若事出突然，依當時情形，不能注意時，縱有
    結果發生，仍不得令負過失責任。依道路交通事故調查報告
    表(一)可知（相驗卷第10頁），肇事地點路段速限為時速50公
    里，而依被告於警員於處理本件交通事故現場後約兩小時，
    即97年10月19日15時35分許在新竹縣政府警察局竹北分局後
    湖派出所詢問時自承，行經肇事地點時之時速大約30至40公
    里，車禍發生前並未發現李得全自何處騎乘機車至肇事地點
    （相驗卷第14頁）等語觀之，依卷內現有證據既無法證明被
    告有超速而未減速慢行之違規行駛行為，即應採取對被告有
    利之認定，被告既無何違反交通規則之駕駛行為，其於駛入
    交叉路口前，自可信賴他向車道之駕駛人亦會遵守交通規則
    ，於駛入交叉路口前減速慢行。本件係被告駛入肇事地點交
    叉路口後，李得全騎乘機車沿新豐鄉○○○○○道往西方向
    行駛，自被告所駕駛小客車左後側進入交岔路口，因酒後無
    法安全操控動力交通工具，致其騎乘機車右手把與被告所駕
    駛自用小客車左後車門把擦撞，李得全騎乘機車因而倒地向
    前滑行，致受有前揭傷害，已如前述。況李得全於車禍送醫
    後，經抽血檢驗結果，發現其血液中酒精濃度值為138.11mg
    /dl ，換算呼氣酒精濃度為每公升0.69毫克，有仁慈醫院生
    化檢驗報告單在卷可稽（相驗卷第26頁），顯見李得全於案
    發時係酒後騎乘機車，而依李得全當時酒精濃度每公升高達
    0.69毫克，依道路交通安全規則第114 條第2 款規定，汽車
    駕駛人飲用酒類或其他類似物後其吐氣所含酒精濃度超過每
    公升0.25毫克或血液中酒精濃度超過百分之0.05以上者，不
    得駕車，則李得全於案發時之精神意識能力顯已較一般人為
    低，駕馭機車之能力當遜於一般正常狀況，詎李得全竟仍騎
    乘機車，已有違規定。且注意車前狀況，本屬駕駛動力交通
    工具者所應共同遵循之基本注意義務，李得全騎乘機車行駛
    於道路，自亦有注意之義務，李得全係自左後側倏然駛至肇
    事地點，實難期待被告可預見他人突然酒後騎乘機車駛至之
    突發狀況，而採取何種適當之緊急措施。倘於此種情形下，
    仍謂被告有未注意車前狀況及兩車併行距離之過失，無非強
    令直行之駕駛人於駛入交叉路口前，必須先於路口停等，俟
    確認左右均無來車後再行通過，始能免責，則交通便捷之目
    的即無以達成。再者，兩車擦撞點係在被告所駕駛小客車之
    左後側車門門把與李得全機車之右手把，而非被告以車頭撞
    擊被害人李得全重型機車，以注意可能性判斷，應係李得全
    方能注意到前方有來車，注意之可能性係在李得全一方。
  (六)另查公訴人將本件車禍送請鑑定及覆議，依臺灣省竹苗區車
    輛行車事故鑑定委員會97年12月22日竹苗鑑970719字第0975
    303974號函所附鑑定意見書，其內鑑定意見略以：(一)李得全
    酒精濃度過量駕駛重機車，行經無號誌路口，由外環道匯入
    主線道時，未讓主線道車先行，為肇事主因。(二)甲○○駕駛
    自小客車，行經無號誌路口，未注意左側外環道匯入之車輛
    ，為肇事次因。再送請臺灣省車輛行車事故覆議鑑定委員會
    覆議，該覆議委員會98年2 月16日覆議字第0986200510號函
    覆議意見，依卷附調查跡證資料研討會議結論，照竹苗區車
    鑑會鑑定意見，惟意見文字修正，略以：(一)李得全酒精濃度
    過量（血液中酒精濃度值為138.11 mg/dl）駕駛重機車，行
    經無號誌交岔路口，左方車未暫停讓右方車先行，為肇事主
    因。(二)甲○○駕駛自小客車，行經設有『慢』字之路段之無
    號誌交岔路口，未減速慢行且未充分注意車前狀況，為肇事
    次因（相驗卷第64至67頁、第76頁）。然查，依道路交通事
    故現場圖觀之，本件車禍發生時，被告所駕駛之小客車車頭
    已駛過進肇事地點交岔路口黃色標誌網狀區西向邊線，足見
    被告小客車於進入交岔路口時，左方並無來車，則其駕車已
    善盡察看左右來車之注意義務，則在其駕車行駛中，即遭被
    害人李得全所騎機車右手把擦撞其所駕自小客車之左後車門
    門把，事出突然，本即無法預作防範，亦非屬被告駕駛汽車
    之車前狀況注意範圍所能及者，則被告駕車沿新竹縣117 線
    由東往西行駛，駛入交岔路口時既已注意左右方無來車，且
    其係右方直行車，斯時路權自屬被告享有。況被告斯時實無
    可能注意到被害人騎乘機車自其左側疾駛而來，則被告能否
    有足夠之反應時間及時採取閃避或煞停等安全措施，已非無
    疑，由是足認被告所辯：伊駕駛車號0900－DF號自用小客車
    是遭李得全騎乘機車自左後方追撞，不是伊開車撞到李得全
    機車，係突然被追撞，來不及反應等語，應非子虛，尚值採
    信。而本件臺灣省竹苗區車輛行車事故鑑定委員會鑑定意見
    或臺灣省車輛行車事故覆議鑑定委員會覆議意見，均未參酌
    新竹縣政府警察局鑑識課科學採證量測之兩車擦撞點及車損
    跡證，故鑑定意見及覆議意見審酌資料即有欠缺，故鑑定意
    見及覆議意見，自難據採為不利於被告之證據。
  (七)至被告所駕駛之小客車與李得全所騎乘之重型機車發生擦撞
    ，因而致李得全人車倒地，而受有頭部鈍力損傷傷害，因而
    導致大片腦出血，腦幹衰竭，嗣李得全經送仁慈醫院救治，
    再轉送長庚紀念醫院林口分院急救後，仍不治死亡，已如前
    述，惟按刑法上之過失，其過失行為與結果間，須在客觀上
    具有相當因果關係始得成立，而所謂相當因果關係，係指依
    經驗法則，綜合行為當時所存在之一切事實，為客觀之事後
    審查，認為在一般情形下，有此環境、有此行為之同一條件
    ，均可發生同一之結果者，則該條件即為發生結果之相當條
    件，行為與結果間即有相當之因果關係，反之，若在一般情
    形下，有此同一條件存在，而依客觀之審查，認為不必皆發
    生此結果者，則該條件與結果不相當，不過為偶然之事實而
    已，其行為與結果間即無相當因果關係（參照最高法院76年
    度台上字第192 號判例），本件交通事故之肇事原因既為李
    得全違反注意行至交岔路口應減速慢行之注意義務，並其血
    液酒精濃度亦超過標準而仍騎乘機車，而並查無被告有何違
    規事實，本件如李得全依規定駕車當必不致於肇事死亡，是
    李得全雖係因本件交通事故導致死亡，然被告就本件事故之
    發生既無過失，則李得全死亡之結果與被告之駕駛行為間自
    無何相當因果關係可言。綜上所述，被告駕駛之自用小客車
    雖有於上揭時地與李得全騎乘之機車發生擦撞，李得全因而
    人車倒地受有上揭傷害身亡，然本件交通事故係肇因李得全
    酒後騎車及駛入交岔路口並未減速慢行之違規行為，被告並
    無何應注意並能注意而疏於注意之過失行為，且被告所為與
    李得全死亡結果間並無何相當因果關係。綜上各節所述，原
    審判決認：被告自白駕駛自小客車於行經肇事路段，未減速
    慢行、注意車前狀況，並隨時採取必要之安全措施，致與李
    得全騎乘機車擦撞，使李得全往後倒地受傷送醫不治，被告
    顯有過失云云，尚無依據。
  (八)綜上，汽車駕駛人有警戒前方、預防危險發生之注意義務，
    惟其前提亦須限於有注意之可能性，倘若事出突然，行為人
    對於車前狀況不可預見，且無充分時間可採取適當之措施者
    ，法律自不能強人所難而任意課予行為人防範或避免結果發
    生之義務。另被告雖於原審準備程序同意支付22萬元喪葬費
    ，嗣僅籌得並支付12萬元，惟此係基於道義責任所為之給付
    ，自難據此為不利於被告之認定。此外，復查無其他積極證
    據足資證明被告有公訴人所指之過失致死犯行，被告之犯罪
    尚屬不能證明。原審未及詳查遽予論罪科刑，自有未當，被
    告上訴意旨指摘原審判決不當為有理由，應由本院將原判決
    撤銷，另為被告無罪之諭知。
據上論斷，應依刑事訴訟法第369 條第1 項前段、第364 條、第
301 條第1 項前段，判決如主文。
本案經檢察官陳明光到庭執行職務。
中    華    民    國    99    年    5     月     4    日
                  刑事第四庭  審判長法  官  陳筱珮
                                    法  官  陳玉雲
                                    法  官  邱滋杉
以上正本證明與原本無異。
不得上訴。
                                    書記官  劉貞達
中    華    民    國    99    年    5     月     4    日

司法院資訊處製作；財團法人民間司法改革基金會備份。
